臺灣高等法院刑事判決
108年度上訴字第3477號
上  訴  人  
即  被  告  卓舉偉  


選任辯護人  蘇明淵律師
上列上訴人即被告因違反槍砲彈藥刀械管制條例案件，不服臺灣
新北地方法院107年度訴字第1122號，中華民國108年7月15日第
一審判決（起訴案號：臺灣新北地方檢察署107年度偵字第31383
號），提起上訴，本院判決如下：
    主  文
上訴駁回。
    事  實
一、甲○○明知未經主管機關許可，不得寄藏可發射子彈具有殺傷
    力之改造手槍及子彈，竟基於非法寄藏可發射子彈具有殺傷
    力之改造手槍及子彈之犯意，於民國98年間，在當時位於桃
    園縣龜山鄉（嗣改制為桃園市龜山區）大崗村某址住處內，
    受年籍不詳之「楊賢亮（音同，嗣已歿）」所託，保管附表
    編號1 所示改造手槍1 支、編號2 、3 所示子彈共2 顆及編
    號4 所示彈殼擊發前之子彈1 顆（以下合稱系爭槍彈）而持
    有之。嗣甲○○於107 年9 月30日2 時56分許，在新北市○○區
    ○○路00○0 號前之26號停車格（下稱系爭停車格）旁，因不
    滿蔡宗霖毫無還款意願，乃持系爭槍彈朝蔡宗霖擊發1 槍（
    被訴殺人未遂部分，業經原審法院認被告係犯刑法第277條
    第1項傷害罪，依法變更起訴法條後，因告訴人具狀撤回傷
    害告訴而諭知公訴不受理判決確定）後離開現場；同（30）
    日9 時30分許，員警前往現場勘察，當場扣得附表編號3 所
    示子彈1 顆及編號4 所示彈殼1 顆；同（30）日23時54分許
    ，甲○○自行前往警局投案，並將所餘如附表編號1 所示改造
    手槍1 支（含彈匣1 個）及編號2 所示子彈2 顆交警查扣，
    因而查悉上情。
二、案經新北市政府警察局林口分局報請臺灣新北地方檢察署檢
    察官指揮偵查後提起公訴。
    理  由
一、審理範圍
    上訴人即被告甲○○經檢察官起訴犯殺人未遂罪及未經許可持
    有槍、彈罪，其中殺人未遂部分，業經原審法院認被告係犯
    刑法第277條第1項傷害罪，依法變更起訴法條後，因告訴人
    具狀撤回傷害告訴而諭知公訴不受理，檢察官、被告就該部
    分均未提起上訴而確定；至被訴持有槍彈部分，原審法院認
    被告係犯未經許可寄藏槍、彈罪，判處有期徒刑3年10月，
    併科罰金新臺幣（下同）10萬元，罰金如易服勞役，以新臺
    幣1,000元折算1日，經被告就此部分提起上訴，故本院審理
    範圍，僅限於被告所涉持有寄藏槍彈罪部分，合先敘明。
二、證據能力部分
    按被告以外之人於審判外之言詞或書面陳述，除法律有規定
    者外，不得作為證據，刑事訴訟法第159 條第1 項固有明文
    。惟被告以外之人於審判外之陳述，雖不符同法第159 條之
    1 至第159 條之4 之規定，而經當事人於審判程序同意作為
    證據，法院審酌該言詞陳述或書面陳述作成時之情況，認為
    適當者，亦得為證據；又當事人、代理人或辯護人於法院調
    查證據時，知有第159 條第1 項不得為證據之情形，而未於
    言詞辯論終結前聲明異議者，視為有前項之同意，同法第15
    9 條之5 第1 項、第2 項亦有明定。本判決以下援為認定犯
    罪事實之供述及非供述證據，業經檢察官、被告及其辯護人
    於本院準備程序表示同意有證據能力（見本院卷第65至67頁
    ），迄至本院言詞辯論終結前，亦未聲明異議（見本院卷第
    85至91頁），本院審酌該等證據作成時並無違法取證或證據
    力明顯偏低之情形，認以資為證據核無不當，揆諸前開說明
    ，該等證據均有證據能力。
三、認定事實所憑之證據及理由
(一)上揭事實，業據被告於原審及本院審理中均坦承不諱（見原
    審卷第83頁、第271頁、本院卷第64、93頁），並有搜索扣
    押筆錄、扣押物品目錄表、現場勘察初步報告、新北市政府
    警察局新北警鑑字第1072064101號林口分局轄內蔡宗霖遭槍
    擊案現場勘察報告及所附刑案現場示意圖附卷（見107 年度
    偵字第31383 號卷〈下稱偵字第31383 號卷〉第89至93頁、第
    97至101 頁、第209 至217頁）可稽。又附表所示扣案物經
    送請內政部警政署刑事警察局鑑定結果，編號1 所示改造手
    槍1 支及編號2 所示2 顆子彈均具殺傷力（有附表編號1 、
    2 所示鑑定書可參），而編號3 、4 所示鑑定書固未載明編
    號3 所示子彈及編號4 所示彈殼有無殺傷力，惟查編號2 、
    3 所示子彈及編號4 所示彈殼均係由「口徑9mm 制式空包彈
    」組合而成，且被告於本院中亦自陳：遺留現場的彈殼（即
    編號4 ）為擊發所餘，子彈（即編號3 ）則為退彈匣時所掉
    落，此等與投案時交警查扣的2 顆子彈（即編號2 ）係同時
    取得，就此部分有殺傷力之事實沒有意見等語（見原審卷第
    171 至172 頁），另被告於107 年9 月30日2 時56分許朝證
    人蔡宗霖開槍並擊中證人蔡宗霖後，確致其受有右膝部「穿
    刺傷」（此有診斷證明書及傷後包紮照片附於107 年度他字
    第6277號卷〈下稱他字卷〉第47頁及偵字第31383 號卷第107 
    頁可查），足證該顆子彈於被擊發前確具殺傷力，而編號3 
    所示子彈既係同時取得，口徑復屬相同，當亦具有殺傷力無
    訛。從而，被告上揭任意性之自白，堪認屬實。
(二)公訴意旨雖認被告係於「不詳時間、地點」自「楊賢亮」取
    得改造槍枝1 支（含彈匣1 個）、具有殺傷力之口徑9mm 「
    制式」子彈及非制式子彈「各1 顆」而「持有」之等旨。惟
    系爭槍彈係被告於98年間，在當時位於桃園縣龜山鄉大崗村
    某址住處內，受「楊賢亮」委託保管乙節，業據被告於警詢
    、偵查及原審中供述（見偵字第31383 號卷第23頁、第161
    頁，原審卷第83頁、第273 頁）一致，亦即其係受託保管，
    而屬寄藏，自非單純持有。又本件共查扣1 支改造手槍、3
    顆「非制式子彈」及1 顆「彈殼」，且該彈殼為子彈擊發後
    所餘，已如前述，故被告所取得之子彈數量顯非僅有2 顆，
    而係4 顆。另附表編號4 所示彈殼經鑑定結果，固係「已擊
    發遭截短之口徑9mm 制式空包彈」彈殼，惟其他3 顆非制式
    子彈亦均係以「口徑9mm 制式空包彈」為基底，再組合彈頭
    而成，且該4 顆子彈係同時取得，自難僅憑擊發後所餘彈殼
    為「口徑9mm 制式空包彈」彈殼，逕認其原為口徑9mm 之「
    制式」子彈。是公訴意旨上揭認定，均有未洽，惟因無礙於
    犯罪事實同一性之認定，法院自得逕予審究。
(三)綜上所述，本件事證明確，被告上揭犯行堪以認定。
四、法律適用
(一)核被告所為，係犯槍砲彈藥刀械管制條例第8 條第4 項之非
    法寄藏可發射子彈具殺傷力之槍枝罪，及同條例第12條第4 
    項之非法寄藏子彈罪。公訴意旨認其係犯非法「持有」槍彈
    罪，固有未洽（詳如前述），惟因與非法寄藏槍彈罪屬同一
    條項之不同犯罪類型，自無變更起訴法條之必要。
(二)被告以一行為同時犯上揭二罪，屬想像競合犯，應依刑法第
    55條前段之規定，從一重之非法寄藏可發射子彈具殺傷力之
    槍枝罪處斷。
(三)查被告前因恐嚇取財案件，經原審法院以102 年度易字第15
    35號判處有期徒刑6 月、6 月，應執行有期徒刑8 月確定，
    並於103 年7 月24日易科罰金執行完畢乙節，有本院被告前
    案紀錄表附卷（見本院卷第45至49頁）可稽，其於前案有期
    徒刑執行完畢後5年內，故意再犯本案有期徒刑以上之罪，
    符合刑法第47條第1 項累犯之規定（被告雖於98年間即開始
    寄藏系爭槍彈，惟因寄藏槍彈屬繼續犯，其於前案8月有期
    徒刑執行完畢後，既仍繼續寄藏槍彈，直至107 年9月30日
    為警查扣為止，當符累犯要件），經審酌被告前因故意犯恐
    嚇取財罪執行完畢，卻未能謹慎守法，而繼續犯罪質、刑度
    更重之寄藏槍彈罪，所為嚴重影響社會治安，足見被告對於
    刑罰之反應力、自制力及守法意識顯然薄弱，加重其法定最
    低度刑，尚不至於使「行為人所受的刑罰」超過「其所應負
    擔罪責」，其人身自由並未因此遭受過苛之侵害，爰依司法
    院大法官會議釋字第775 號解釋意旨及刑法第47條第1項之
    規定，加重其刑。
(四)按槍砲彈藥刀械管制條例第18條第4 項減免其刑之規定，必
    須供出全部槍砲、彈藥、刀械之來源及去向，並因而查獲或
    防止重大危害治安事件之發生，始有其適用。依此，必須被
    告將自己持有之槍、彈等物所取得之來源，或所轉手之流向
    ，交代清楚，因而使偵查犯罪之公務員得以查獲相關涉案者
    ，或因而防止他人利用該槍、彈等物發生重大危害治安之事
    件，始足當之。本件被告雖於偵查及審判中均自白犯寄藏槍
    彈罪，但所供槍砲、彈藥之來源為年籍不詳且已歿之「楊賢
    亮」，本屬無從查獲，復無證據足認有因而防止他人利用系
    爭槍彈發生重大危害治安事件之情事，自與上揭規定要件不
    合，而無從據以減免其刑。
(五)被告上訴意旨及辯護人辯護意旨雖以：被告因與蔡宗霖有債
    務糾紛，並在雙方發生口角後，一時氣憤，又因酒後無法克
    制情緒而犯本案之罪，被告之行為固屬不該，惟犯後後悔至
    極，對其酒後衝動開槍之舉深感歉意，已與蔡宗霖達成和解
    ，經其具狀撤回告訴，並表示不再追究之意，被告對犯罪事
    實均坦承不諱，持有槍彈罪責為法定刑3年以上10年以下之
    重罪，此乃立法者為維護治安，避免槍枝氾濫，進而維持社
    會秩序，俾免社會治安陷於危殆，為拔其貽害之本，而對槍
    枝予以管制，但本件被告持有之槍枝用途僅為壯膽，其從未
    試射過，其主觀惡性與犯罪情節核與重大危害社會之案件有
    異，如不論其犯罪情節輕重，而處以3年10月徒刑，顯然過
    於嚴峻，觀其具體犯罪情節，在客觀上足以引起一般同情，
    核其客觀情形應有情輕法重之情狀，雖宣告法定最低度刑猶
    嫌過苛，請依刑法第59條規定減輕其刑等語。惟按犯罪之情
    狀顯可憫恕，認科以最低度刑仍嫌過重者，得酌量減輕其刑
    ，刑法第59條固有明文，所謂「犯罪之情狀可憫恕」，本係
    指審酌刑法第57條各款所列事項以及其他一切與犯罪有關之
    情狀之結果，認其犯罪足堪憫恕者而言。依實務上見解，必
    在客觀上顯然足以引起一般同情，認為縱予宣告法定最低度
    刑猶嫌過重者，始有其適用（最高法院51年台上字第899 號
    判例意旨、77年度台上字第4382號判決意旨參照）。查本案
    被告非法寄藏具殺傷力之改造手槍及子彈，對社會治安危害
    甚鉅，造成人身安全影響非輕，且我國嚴禁非法寄藏持有槍
    砲且就非法寄藏持有槍砲定以重刑，係公眾週知之事實，被
    告為智識程度正常之成年人，自難諉為不知，仍甘冒重典而
    寄藏改造手槍及子彈，甚至持之另犯他案，顯無特殊之原因
    與環境，在客觀上不足以引起一般同情，難認有何情輕法重
    之情。是被告及辯護人請求依刑法第59條規定酌減其刑云云
    ，自屬無據。
五、駁回上訴之理由：
（一）原審以被告非法寄藏可發射子彈具殺傷力之槍枝犯行，事
      證明確，適用槍砲彈藥刀械管制條例第8條第4 項、第12
      條第4項、刑法第11條、第55條前段、第47條第1項前段、
      第42條第3 項、第38條第1項規定，審酌被告除長期寄藏
      系爭槍彈外，復因對告訴人不滿而貿然持以朝告訴人擊發
      1 槍，其犯罪對於社會秩序乃至於告訴人所生危害程度非
      輕，另考量被告犯後尚知自行投案，並將所餘槍彈交警查
      扣，且於偵審時均自白犯寄藏槍彈罪，復與告訴人達成和
      解並部分履行（有和解書、收款證明書及刑事撤回告訴狀
      附於原審卷第227 頁、第299 頁、第301 頁可稽），態度
      尚稱良好，兼衡其犯罪之動機、目的、智識程度（高職畢
      業，有其全戶戶籍資料附於偵字第31383 號卷第126 頁可
      稽）、生活狀況（單親扶養1子1 女，現任職於西服行，
      有其戶籍謄本及在職證明附於原審卷第229 至231 頁可稽
      ）、素行紀錄等一切情狀，量處有期徒刑3年10月，併科
      罰金新臺幣10萬元，罰金如易服勞役，以新臺幣1,000元
      折算1日；另說明：扣案如附表編號1 所示改造手槍1 支
      （含彈匣1 個）、編號2 所示未經試射之子彈1 顆及編號
      3 所示子彈1 顆，均屬違禁物，爰依刑法第38條第1 項規
      定沒收之。至附表編號2 所示經試射之子彈1 顆及編號4 
      所示彈殼1 顆，均已不具殺傷力，自無再予沒收之必要。
      經核原審認事用法俱無不合，量刑亦稱妥適。
（二）被告上訴意旨略以：被告酒後犯案，犯後主動攜帶使用之
      槍枝向警局投案，並坦承全數犯行，犯後態度良好，被告
      已與告訴人達成和解，目前都有按照和解內容按月給付1
      萬元的分期和解金，告訴人亦已向原審陳明願意原諒被告
      ，請參酌修復式司法之理論及精神，對被告之刑度予以從
      輕，有助於加害、被害雙方間平衡關係之回復及修復；被
      告目前為單親身分，有2名未成年子女及母親須由其扶養
      照顧，現擔任保全工作，有正當工作及收入，請法院審酌
      上情，適用刑法第59條規定酌減其刑，並從輕量刑等語。
      經查：
   1、按關於刑之量定，係實體法賦予法院得依職權裁量之事項
      ，苟已以行為人之責任為基礎，審酌刑法第57條各款所列
      事項而未逾越法律所規定之範圍，或濫用其權限，即不得
      任意指摘為違法（105 年度台上字第477 號判決意旨參照
      ）。查原審為量刑時，依上述所審酌之事項，顯以被告之
      責任為基礎，並已審酌刑法第57條各款所列情狀。原審就
      被告所犯罪而為所示宣告刑量定之理由，既未逾越法定刑
      度或濫用權限，量刑洵屬允當；況本件被告所犯未經許可
      持有可發射子彈具有殺傷力之改造手槍罪，法定本刑為有
      期徒刑3年以上10年以下有期徒刑，併科700萬元以下罰金
      ，原審審酌上情，諭知有期徒刑3 年10月，併科罰金10 
      萬元，已屬從輕量刑，難謂過重。被告提起上訴，以其犯
      後態度良好、個人家庭因素為由，請求改判較輕量刑云云
      ，難認為有理由。
   2、另按刑法第59條規定之酌量減輕其刑，必須犯罪另有特殊
      之原因與環境，在客觀上足以引起一般同情，認為即使予
      以宣告法定最低度刑，猶嫌過重者，始有其適用。查本件
      被告所犯寄藏槍枝子彈，對社會治安危害甚鉅，其犯行並
      無特殊之原因與環境，在客觀上顯不足以引起一般同情，
      尚難認被告犯罪之情狀有顯可憫恕情形，或有何情輕法重
      之憾，業經說明如上。被告此部分上訴主張，亦不可採。
   3、綜上，被告執前詞提起上訴，指摘原審判決不當，為無理
      由，應予駁回。
據上論斷，應依刑事訴訟法第368 條，判決如主文。
本案經檢察官李秉錡提起公訴，檢察官吳慧蘭到庭執行職務。
中　　華　　民　　國　　108 　年　　12　　月　　31　　日
                  刑事第十八庭  審判長法  官  吳炳桂
                                      法  官  何俏美
                                      法  官  葉乃瑋
以上正本證明與原本無異。
如不服本判決，應於收受送達後10日內向本院提出上訴書狀，其
未敘述上訴之理由者並得於提起上訴後10日內向本院補提理由書
（均須按他造當事人之人數附繕本）「切勿逕送上級法院」。
                                      書記官  程欣怡
中　　華　　民　　國　　108 　年　　12　　月　　31　　日
附錄：本案論罪科刑法條全文
槍砲彈藥刀械管制條例第8條
未經許可，製造、販賣或運輸鋼筆槍、瓦斯槍、麻醉槍、獵槍、
空氣槍或第 4 條第 1 項第 1 款所定其他可發射金屬或子彈具
有殺傷力之各式槍砲者，處無期徒刑或 5 年以上有期徒刑，併
科新臺幣 1 千萬元以下罰金。
未經許可，轉讓、出租或出借前項所列槍枝者，處 5 年以上有
期徒刑，併科新臺幣 1 千萬元以下罰金。
意圖供自己或他人犯罪之用，而犯前二項之罪者，處無期徒刑或
7 年以上有期徒刑，併科新臺幣 1 千萬元以下罰金。
未經許可，持有、寄藏或意圖販賣而陳列第 1 項所列槍枝者，
處 3 年以上 10 年以下有期徒刑，併科新臺幣 7 百萬元以下罰
金。
第 1 項至第 3 項之未遂犯罰之。
犯第 1 項、第 2 項或第 4 項有關空氣槍之罪，其情節輕微者
，得減輕其刑。
槍砲彈藥刀械管制條例第12條
未經許可，製造、販賣或運輸子彈者，處 1 年以上 7 年以下有
期徒刑，併科新台幣 500 萬元以下罰金。
未經許可，轉讓、出租或出借子彈者，處 6 月以上 5 年以下有
期徒刑，併科新台幣 300 萬元以下罰金。
意圖供自己或他人犯罪之用，而犯前二項之罪者，處 3 年以上1
0 年以下有期徒刑，併科新台幣 700 萬元以下罰金。
未經許可，持有、寄藏或意圖販賣而陳列子彈者，處 5 年以下
有期徒刑，併科新台幣 300 萬元以下罰金。
第 1 項至第 3 項之未遂犯罰之。
附表
編號 扣案品名及數量  鑑定結果  1 改造手槍1支（含彈匣1個，槍枝管制編號0000000000號） 由土耳其ATAKARMS廠ZORAKIM2906型空包彈槍，換裝土造金屬槍管而成之改造手槍，擊發功能正常，可供擊發適用子彈，認具殺傷力；上揭試射彈殼之彈底特徵紋痕與編號4所示彈殼相吻合，故認編號4所示彈殼係由該槍枝所擊發（內政部警政署刑事警察局107年12月13日刑鑑字第1078000668號鑑定書，見原審卷第117至120頁）  2 非制式子彈2顆 由口徑9mm制式空包彈，加裝直徑約8.9mm金屬彈頭而成，採樣1顆試射，可擊發，認具殺傷力（內政部警政署刑事警察局107年12月13日刑鑑字第1078000668號鑑定書，見原審卷第117至120頁）  3 非制式子彈1顆 由口徑9mm制式空包彈，加裝直徑約8.9mm金屬彈頭而成（內政部警政署刑事警察局107年10月22日刑鑑字第1078000666號鑑定書，見偵字第31383號卷第303至304頁）  4 彈殼1顆 已擊發遭截短之9mm制式空包彈彈殼（內政部警政署刑事警察局107年10月22日刑鑑字第1078000666號鑑定書，見偵字第31383號卷第303至304頁）